臺灣臺南地方法院刑事判決　　　　　　　95年度訴字第1327號
公　訴　人　臺灣臺南地方法院檢察署檢察官
被　　　告　甲○○
上列被告因違反毒品危害防制條例案件，經檢察官提起公訴（95
年度毒偵字第1722、1842號），及同署移送併辦（95年度毒偵字
第3252號），被告就被訴事實為有罪之陳述，本院合議庭裁定由
受命法官獨任進行簡式審判程序，判決如下：
    主  文
甲○○施用第一級毒品，累犯，處有期徒刑拾月，扣案之海洛因
貳包（驗餘淨重合計捌點零柒公克），沒收銷燬之；扣案之針筒
壹支沒收。又施用第二級毒品，累犯，處有期徒刑捌月，扣案之
玻璃球壹個、吸管鏟子壹支，均沒收。應執行有期徒刑壹年肆月
，扣案之海洛因貳包（驗餘淨重合計捌點零柒公克），沒收銷燬
之；扣案之針筒壹支、玻璃球壹個、吸管鏟子壹支，均沒收。
    事  實
一、甲○○前因施用第二級毒品安非他命案件，經本院以九十年
    度毒聲字第七二九號裁定送觀察、勒戒後，認無繼續施用毒
    品之傾向，而於九十年六月二十二日執行完畢釋放出所，且
    經臺灣臺南地方法院檢察署檢察官於九十年六月十一日，以
    九十年度毒偵字第七二○號不起訴處分確定。又於九十三年
    間，因施用第一、二級毒品案件，經法院分別判處有期徒刑
    八月、六月，應執行有期徒刑一年一月確定，甫於九十四年
    十一月一日縮刑期滿執行完畢。詎甲○○仍不知悔改，明知
    海洛因及安非他命分別係毒品危害防制條例所規定之第一、
    二級毒品，不得非法持有、施用，竟另基於反覆施用第一級
    毒品海洛因、第二級毒品安非他命之單一行為犯意，自九十
    五年三、四月間某日起至同年十一月八日止，在臺南縣玉井
    鄉馬路上其所駕駛之車號Ｊ四─一六三八號自小客車內及其
    位於臺南縣玉井鄉○○村○○街二四○號住處等處，以將海
    洛因摻入香菸內及將安非他命置入玻璃球內燒烤成煙吸食之
    方式，分別施用第一級毒品海洛因及第二級毒品安非他命多
    次。經警先後於：(一)九十五年五月二十四日下午四時許，在
    臺南縣警察局玉井分局採尿送驗結果，分呈嗎啡及安非他命
    類陽性反應；(二)九十五年七月九日下午七時三十分許，在臺
    南縣玉井鄉○○路一○七號前臨檢盤查，而在其所駕駛之車
    號Ｊ四─一六三八號自小客車內查獲第一級毒品海洛因二包
    （驗餘淨重八‧○七公克），及其所有供吸食安非他命所用
    之玻璃球一個、吸管鏟子一支暨供施用海洛因所用之針筒一
    支；(三)九十五年九月十三日下午二時五十分許，在臺南縣左
    鎮鄉○○村○○號○路口因公共危險案查獲，並獲其同意採
    尿送驗結果，分呈嗎啡及安非他命類陽性反應；(四)九十五年
    十一月十日上午十一時許，在臺南縣玉井鄉○○村○○街一
    ○三號前因本案緝獲逮捕甲○○到案，並經其同意採尿送驗
    結果，分呈嗎啡及安非他命類陽性反應，而查悉上情。
二、案經臺南縣警察局玉井分局報請臺灣臺南地方法院檢察署檢
    察官偵查起訴及同署移送併案審理。
    理  由
一、上開事實業經被告甲○○坦承不諱，且其為警先後查獲所採
    集之尿液檢體，經送檢驗結果，分呈嗎啡陽性反應（按海洛
    因係由嗎啡經化學合成而製得，經注射進入人體後，因代謝
    分解成嗎啡，因此施打海洛因後，由尿液中檢驗結果仍為嗎
    啡反應）及安非他命類陽性反應，有長榮大學九十五年六月
    八日出具之確認報告暨尿液送驗對照表（見本案玉井分局第
    0000000000號警卷第一一、一三頁）、長榮大學
    九十五年八月四日出具之確認報告暨尿液送驗對照表（見九
    十五年度毒偵字第一七二二號卷第二○、二二頁）、長榮大
    學九十五年九月二十五日出具之確認報告暨尿液檢體對照名
    冊（見併案新化分局警卷第八、九頁）、長榮大學九十五年
    十二月二十七日出具之確認報告暨送驗尿液個案名冊對照表
    （見本院卷第四九、七二頁）各一件在卷可稽；且扣案之白
    粉二包，送法務部調查局以化學呈色法及氣相層析質譜儀分
    析法檢驗結果，確含第一級毒品海洛因成份，有該局九十五
    年八月一日調科壹字第二○○○○六四三五號鑑定通知書一
    件附卷可按（見九十五年度毒偵字第一七二二號卷第一八頁
    ）；復有被告所有供其吸食海洛因所用之針筒一支、供其施
    用安非他命所用之玻璃球一個、吸管鏟子一支扣案可資佐證
    ，足見被告上開自白核與事實相符，應可採信。又被告有如
    事實欄所示之經觀察、勒戒執行完畢釋放之情，有臺灣高等
    法院被告前案紀錄表在卷可佐，顯見其係於上開觀察、勒戒
    執行完畢釋放後，五年內再犯本件施用第一、二級毒品之罪
    ，事證明確，被告犯行堪以認定，自應依法論科。
二、按海洛因、安非他命分別係毒品危害防制條例第二條第二項
    第一款、第二款所明定之第一級、第二級毒品，不得非法持
    有、施用。核被告所為，係犯毒品危害防制條例第十條第一
    項之施用第一級毒品海洛因罪，及同條第二項之施用第二級
    毒品安非他命罪。又被告施用第一級毒品海洛因前後持有海
    洛因，及其施用第二級毒品安非他命前後持有安非他命之低
    度行為，應為施用海洛因、安非他命之高度行為所吸收，均
    不另論罪。另毒品危害防制條例所規定之施用第一級、第二
    級毒品犯行，因鑑於施用毒品者，大多具有「成癮性」，為
    貫徹社會防制毒品之期盼，對施用毒品者，有施以「斷癮」
    之必要，乃就施用毒品行為，先為生理治療及心理復健之保
    安處遇，因而以令入勒戒處所觀察、勒戒方式，戒除其身癮
    ，若仍無法戒除，有繼續施用毒品之傾向，再令入戒治處所
    施以強制戒治，以戒除其心癮，倘上開保安處遇猶無法收其
    遮斷毒癮之實效，方以刑罰追訴處罰，此為毒品危害防制條
    例第二十、二十三條所明定，足見施用第一級或第二級毒品
    罪，本即預定其因成癮而有反覆實行施用毒品之性質，於刑
    法評價上，即得以集合犯論以一罪（最高法院九十五年度台
    上字第一○七九號判決意旨參照）。本件被告既自承其自九
    十五年三、四月間某日起至同年十一月八日止此段期間，因
    其有吸食毒品之習慣，平均每隔二、三天就會反覆施用海洛
    因及安非他命等情（見本院卷第七四頁）等情，且觀諸卷附
    臺灣高等法院被告前案紀錄表，被告自九十年起即多次因施
    用毒品案件，經送觀察勒戒、強制戒治及判刑處分，復於本
    案又因施用第一、二級毒品遭查獲，顯見被告確有施用毒品
    之慣行，揆諸前揭說明，其習慣性、多次並反覆施用第一級
    毒品及第二級毒品之行為，各應予評價為「集合犯」之包括
    一罪，且被告之行為已跨越現行刑法之施行日期九十五年七
    月一日，亦無庸為新舊法之比較，附此敘明。公訴意旨雖僅
    就被告自九十五年三、四月間某日起至同年七月八日之施用
    第一、二級毒品犯行起訴，而未就其後至同年十一月八日止
    之施用第一、二級毒品犯行起訴，然此部分之犯罪事實與起
    訴部分，分別有如前述之集合犯之實質上一罪關係，迄九十
    五年九月十二日為止之施用第一、二級毒品之犯行，並經檢
    察官移送併辦（九十五年度毒偵字第三二五二號），為起訴
    效力所及，本院自應併予審究。又被告所犯上開施用第一級
    、第二級毒品二罪間，犯意各別，行為互殊，應予分論併罰
    。末查被告有事實欄所載之有期徒刑執行完畢紀錄，有前開
    臺灣高等法院被告前案紀錄表可按，其於有期徒刑之執行完
    畢後五年內，故意再犯本件有期徒刑以上之施用第一、二級
    毒品罪，為累犯，應依刑法第四十七條第一項之規定加重其
    刑。爰審酌海洛因及安非他命戕害身心，而被告前因施用毒
    品經送觀察、勒戒及刑罰處分後，猶不思戒絕革除惡習，再
    為本件犯罪，顯未因前所受觀察勒戒及刑罰處分而記取教訓
    ，惟其施用毒品所生危害，實以自戕身心健康為主，對於他
    人生命、身體、財產等法益，尚無明顯而重大之實害，兼衡
    其犯罪後坦承犯行等一切情狀，各量處如主文所示之刑，並
    定其應執行之刑。又扣案之第一級毒品海洛因二包（驗餘淨
    重合計八‧○七公克）係違禁物，不問屬於犯人與否，應依
    毒品危害防制條例第十八條第一項前段規定宣告沒收銷燬之
    。另扣案之針筒一支、玻璃球一個、吸管鏟子一支，均係被
    告所有供其施用毒品所用之物，業據被告供明在卷（見本院
    卷第七九頁），爰依刑法第三十八條第一項第二款規定宣告
    沒收。
據上論斷，應依刑事訴訟法第二百七十三條之一第一項、第二百
九十九條第一項前段，毒品危害防制條例第十條第一項、第二項
、第十八條第一項前段，刑法第十一條前段、第四十七條第一項
、第五十一條第五款、第三十八條第一項第二款，判決如主文。
本案經檢察官乙○○到庭執行職務。
中　　華　　民　　國　　96　　年　　1 　　月　　19　　日
　　　　　　　　　刑事第七庭    法　官　林欣玲
以上正本證明與原本無異。
如不服本判決，應於判決送達後10日內，向本院提出上訴狀。
                                書記官  鄭佩玉
中　　華　　民　　國　　96　　年　　1 　　月　　19　　日
附錄本案論罪科刑法條全文：
毒品危害防制條例第10條
施用第一級毒品者，處 6 月以上 5 年以下有期徒刑。
施用第二級毒品者，處 3 年以下有期徒刑。
